【裁判字號】    97,重訴,187
【裁判日期】    971204
【裁判案由】    清償借款
【裁判全文】
臺灣高雄地方法院民事判決             97年度重訴字第187號
原      告  台灣中小企業銀行股份有限公司
法定代理人  戊○○
訴訟代理人  乙○○
被      告  丙○○
被      告  丁○○
被      告  甲○○
上列當事人間請求清償借款事件，經本院於民國97年11月20日言
詞辯論終結，判決如下：
    主  文
被告丙○○、丁○○應連帶給付原告新台幣參佰肆拾萬參仟肆佰
伍拾捌元整，及附表編號一、二之利息、違約金。
被告丙○○、甲○○應連帶給付原告新台幣貳佰伍拾肆萬捌千伍
拾玖元整，及附表編號三、四、五之利息、違約金。
被告丙○○應給付原告新台幣壹拾肆萬壹仟壹佰肆拾肆元整，及
附表編號六之利息、違約金。
訴訟費用新臺幣參萬肆仟貳佰玖拾參元由被告丙○○、丁○○連
帶負擔；新臺幣貳萬伍仟陸佰柒拾肆元由被告丙○○、甲○○連
帶負擔；新臺幣壹仟肆佰貳拾參元由被告丙○○負擔。
    事實及理由
一、本件被告均經合法通知，無正當理由而未於言詞辯論期日到
    場，核無民事訴訟法第386 條各款所列情形，爰依原告之聲
    請，由其一造辯論而為判決。
二、原告起訴主張：
(一)緣被告丙○○於民國93年1 月8 日邀同丁○○為連帶保證人
    向債權人借款新台幣（下同）貳佰貳拾萬元整，並簽立臺灣
    企銀個人購車及購屋貸款定型化契約，借款期限自93年2 月
    12日起至113 年2 月12日止，按月攤還本息，按郵政公司二
    年期定期儲蓄存款機動利率加2.575%計算利息（目前即年利
    率5.3%），債務人至97年8 月12日尚欠本金1,953, 136元整
    ，及自97年8 月13日起至清償日止之利息，暨逾期六個月以
    內者，按上開利率百分之10計算違約金，逾期超過六個月者
    按上開利率百分之20計算違約金。
(二)次被告丙○○於93年1 月8 日邀同丁○○為連帶保證人向債
    權人借款壹佰陸拾萬元整，並簽立借據，借款期限自93年2
    月12日起至113 年2 月12日止，按月攤還本息，及自95年2
    月12日起按本行定儲利率指數加2.38% 機動計息（目前年利
    率5.08%） ，債務人至97年8 月12日尚欠本金1,450,322 元
    整，及自97年8 月13日起至清償日止之利息，暨逾期六個月
    以內者，按上開利率百分之10計算違約金，逾期超過六個月
    者按上開利率百分之20計算違約金。
(三)再被告丙○○於93年11月29日邀同甲○○ (原名王淑冠，下
    稱甲○○)為 連帶保證人向債權人借款貳佰萬元整，並簽立
    臺灣企銀房屋貸款定型化契約，借款期限自93年12月2 日起
    至113 年12月2 日止，按月攤還本息，利息按郵政儲金二年
    期定期儲金機動利率加1%，政府補貼0.25% ，政府不能補貼
    時改按本行定儲利率指數加2. 75%計算利息及遲延利息（目
    前即年利率5.45%） ，債務人至97年8 月2 日尚欠本金
    1,859,663 元整，及自97年8 月3 日起至清償日止之利息，
    暨逾期六個月以內者，按上開利率百分之10計算違約金，逾
    期超過六個月者按上開利率百分之20計算違約金。
(四)被告丙○○於93年11月29日邀同甲○○為連帶保證人向債權
    人借款陸拾萬元整，並簽立臺灣企銀房屋貸款定型化契約，
    借款期限自93年12月2 日起至113 年12月2 日止，按月攤還
    本息，利息按本行定儲利率指數機動計息加1.59% （目前利
    率4.27%） ，債務人至97年8 月2 日尚欠本金538,504 元整
    ，及自97年8 月3 日起至清償日止之利息，暨逾期六個月以
    內者，按上開利率百分之10計算違約金，逾期超過六個月者
    按上開利率百分之20計算違約金。
(五)被告丙○○於93年11月29日邀同甲○○為連帶保證人向債權
    人借款伍拾萬元整，並簽立臺灣企銀房屋貸款定型化契約，
    借款期限自93年12月2日起至98年12月2日止，按月攤還本息
    ，利息按本行定儲利率指數機動計息加4.48%（目前利率7.1
    8%），債務人至97年8月2日尚欠本金149,892元整，及自97
    年8月3日起至清償日止之利息，暨逾期六個月以內者，按上
    開利率百分之10計算違約金，逾期超過六個月者按上開利率
    百分之20計算違約金。
(六)被告丙○○於93年1 月起持用債權人核發之信用卡一張（卡
    號：0000000000000000）簽帳消費，並簽定約定條款在案。
    並依『申請前請詳閱下列事項』之第九條，約定債務人未能
    依約如期繳付「最低繳納金額」，即喪失期限利益視為全部
    到期，應一次繳清應付帳款，被告除應連帶給付信用卡各項
    帳款外，應自結帳日之次日起按年息百分之十五計算利息，
    在逾期六個月（含）以下者，加計百分之十違約金，逾期超
    過六個月者，加計百分之二十之違約金。茲因債務人自97年
    6月份起，尚欠141,144元整，其中本金139,370元整，及利
    息、違約金，即未依約如期繳納「最低繳納金額」，依約定
    應視為全部到期，應立即清償。
(七)綜上依授信約定書第5 條約定，上述借款已視同到期，債務
    人已喪失期限利益應立即全部償還借款。爰依消費借貸、連
    帶保證之法律關係，求為判決如主文所示。
三、被告均未於言詞辯論期日到場，亦均未提出書狀作何聲明或
    陳述。
四、按稱消費借貸者，謂當事人一方移轉金錢或其他代替物之所
    有權於他方，而約定他方以種類、品質、數量相同之物返還
    之契約；借用人應於約定期限內，返還與借用物種類、品質
    、數量相同之物；遲延之債務，以支付金錢為標的者，債權
    人得請求依法定利率計算之遲延利息。但約定利率較高者，
    仍從其約定利率；當事人得約定債務人於債務不履行時，應
    支付違約金；繼承人對於被繼承人之債務，負連帶責任，民
    法第474 條第1 項、第478 條前段、第233 條第1 項及第
    250 條第1 項、第1153條第1 項分別定有明文。而保證債務
    之所謂連帶，係指保證人與主債務人負同一債務，對於債權
    人各負全部給付之責任者而言，此觀諸民法第272 條第1 項
    規定連帶債務之文義即明，最高法院45年臺上字第1426號判
    例可資參照。
五、經查，本件原告主張之前揭事實，有原告提出之臺灣企銀個
    人購車及購屋貸款定型畫契約影本、臺灣企銀房屋貸款定型
    畫契約影本、繳款明細、郵局定儲利率歷史資料表、原告定
    儲利率指述歷史資料表、信用卡申請書影本、授信約定書影
    本各1 份為證，堪認原告之主張為真實。是被告等人分別為
    本件各借款之債務人、連帶保證人，應負連帶責任如附表所
    示。渠等未依約清償本息，依本件契約之約定，全部債務視
    為到期，而尚欠上述本金、利息、違約金未予清償，從而原
    告依消費借貸及連帶保證之法律關係，請求被告連帶給付如
    主文第1 項所示金額、利息及違約金，洵屬有據，應予准許
    。
六、本件原告全部勝訴，訴訟費用僅有裁判費61,390元，其中
    34,293元應由被告丙○○、丁○○連帶負擔；25,674元應由
    被告丙○○、甲○○連帶負擔，其餘1,423 元由被告丙○○
    負擔。
七、據上論結，本件原告之訴為有理由，依民事訴訟法第385 條
    第1 項前段、第78條、第85條第2 項，判決如主文。
中    華    民    國    97    年    12    月    4     日
                  民事第四庭  法  官  王奕勛
上為正本係照原本作成。
如不服本判決，應於送達後20日內，向本院提出上訴狀並表明上
訴理由，如於本判決宣示後送達前提起上訴者，應於判決送達後
10日內補提上訴理由書（須附繕本）。
中    華    民    國    97    年    12    月    4     日
                                書記官  王美玲
附表：
┌──┬──────┬──────┬───┬──────┬──────────┐
│編號│  金 額     │ 利息起算日 │年利率│違約金計算期│ 違約金給付方式     │
│    │（新台幣）  │            │      │間          │                    │
├──┼──────┼──────┼───┼──────┼──────────┤
│ 一 │1,953,136元 │自97年8 月13│5.3%  │自97年9月14 │逾期在6 個月以內者，│
│    │            │日起至清償日│      │日起至清償日│按左列利率10% 計算，│
│    │            │止          │      │止          │逾期在6 個月以上，按│
│    │            │            │      │            │左列利率20% 計算違約│
│    │            │            │      │            │金                  │
├──┼──────┼──────┼───┼──────┼──────────┤
│ 二 │1,450,322元 │自97年8 月13│5.08% │自97年9月14 │逾期在6 個月以內者，│
│    │            │日起至清償日│      │日起至清償日│按左列利率10% 計算，│
│    │            │止          │      │止          │逾期在6 個月以上，按│
│    │            │            │      │            │左列利率20% 計算違約│
│    │            │            │      │            │金                  │
├──┼──────┼──────┼───┼──────┼──────────┤
│ 三 │1,859,663元 │自97年8月3日│5.45% │自97年9月4日│逾期在6 個月以內者，│
│    │            │起至清償日止│      │起至清償日止│按左列利率10% 計算，│
│    │            │            │      │            │逾期在6 個月以上，按│
│    │            │            │      │            │左列利率20% 計算違約│
│    │            │            │      │            │金                  │
├──┼──────┼──────┼───┼──────┼──────────┤
│ 四 │538,504元   │自97年8月3日│4.27% │自97年9月4日│逾期在6 個月以內者，│
│    │            │起至清償日止│      │起至清償日止│按左列利率10% 計算，│
│    │            │            │      │            │逾期在6 個月以上，按│
│    │            │            │      │            │左列利率20% 計算違約│
│    │            │            │      │            │金                  │
├──┼──────┼──────┼───┼──────┼──────────┤
│ 五 │149,892元   │自97年8月3日│7.18% │自97年9月4日│逾期在6 個月以內者，│
│    │            │起至清償日止│      │起至清償日止│按左列利率10% 計算，│
│    │            │            │      │            │逾期在6 個月以上，按│
│    │            │            │      │            │左列利率20% 計算違約│
│    │            │            │      │            │金                  │
├──┼──────┼──────┼───┼──────┼──────────┤
│    │141,144元其 │自97年6月8日│15%   │自97年7月8日│逾期在6 個月以內者，│
│ 六 │中本金139,37│起至清償日止│      │起至清償日止│按左列利率10% 計算，│
│    │0元         │            │      │            │逾期在6 個月以上，按│
│    │            │            │      │            │左列利率20% 計算違約│
│    │            │            │      │            │金                  │
├──┴──────┴──────┴───┴──────┴──────────┤
│總計新台幣6,092,661元                                                       │
└──────────────────────────────────────┘


司法院資訊處製作；財團法人民間司法改革基金會備份。
